【裁判字號】    98,簡上,1000
【裁判日期】    981215
【裁判案由】    詐欺
【裁判全文】
臺灣桃園地方法院刑事判決            98年度簡上字第1000號
上  訴  人  臺灣桃園地方法院檢察署檢察官
上  訴  人
即  被  告  戊○○
上列上訴人因被告犯詐欺案件，不服本院中華民國98年9 月16日
所為之98年度桃簡字第2746號第一審簡易判決（聲請簡易判決處
刑案號：臺灣桃園地方法院檢察署98年度偵字第12175 號）提起
上訴，及移送併案審理（臺灣臺南地方法院檢察署98年度偵字第
4533號），本院管轄第二審之合議庭判決如下：
    主  文
原判決撤銷。
戊○○幫助意圖為自己不法之所有，以詐術使人將本人之物交付
，處有期徒刑肆月，如易科罰金，以新臺幣壹仟元折算壹日。
    事  實
一、戊○○可預見將所申請之銀行帳戶交付他人使用，將可能作
    為不法收取他人款項之用，竟仍基於意圖幫助他人不法所有
    犯罪之不確定故意，於民國98年1 月13日至同月15日期間某
    日，在新竹縣市某不詳地點，將所有第一商業銀行赤崁分行
    （下稱第一商銀）帳號00000000000000號帳戶、中國信託商
    業銀行中臺南分行（下稱中國信託銀行）帳號000000000000
    000 號之金融卡及密碼，交付不詳姓名年籍之成年人使用。
    嗣該不詳姓名年籍之成年人取得前開帳戶後，即由其所屬犯
    罪集團成員，基於意圖為自己不法所有之犯意，為下列詐欺
    取財行為：(一)、於98年1 月15、16日，撥打電話向乙○○、
    郭名洲、丙○○、丁○○訛稱渠等網站購物付款方式錯誤，
    致丁○○等4 人陷於錯誤，依其指示於98年1 月16日，分別
    轉帳以下款項至戊○○上開中國信託銀行帳戶：1.乙○○在
    中國信託商業銀行自動櫃員機轉帳新臺幣（下同）77,000元
    ，並旋即遭提領一空；2.郭名洲在板信商業銀行自動櫃員機
    轉帳4,225 元，並旋即遭提領一空；3.丙○○在中國信託商
    業銀行自動櫃員機轉帳35,000元，並旋即遭提領一空；4.丁○○在中國信託商業銀行自動櫃員機轉帳12,000元，嗣因上
    開戊○○所有之中國信託銀行帳戶遭通報警示凍結帳戶，該
    犯罪集團始未提領取得丁○○匯入之12,000元。(二)、前開犯
    罪集團復於網路上刊登虛假之申辦貸款廣告，迨甲○○在其
    位於桃園縣桃園市○○路275 巷8 號之住處上網瀏覽後誤信
    為真，而填入個人資料，隨即有真實姓名年籍不詳之犯罪集
    團成員與之聯繫，詐稱申辦貸款需繳保證金等費用，致甲○○陷於錯誤，而98年1 月20日依指示將26,200元匯入戊○○
    上開第一商銀帳戶中，嗣經甲○○發覺有異，報警處理，上
    揭第一商銀之帳戶遭通報為警示帳戶凍結帳戶內款項，前開
    甲○○存入之款項始未遭詐騙集團成員提領。
二、案經桃園縣政府警察局桃園分局報請臺灣桃園地方法院檢察
    署偵查後聲請以簡易判決處刑，及由臺南市警察局第二分局
    報請臺灣臺南地方法院檢察署檢察官偵查後移送併辦。
    理  由
一、證據能力方面
    按被告以外之人於審判外之言詞或書面陳述，除法律有規定
    者外，不得作為證據；又被告以外之人於審判外之陳述，雖
    不符合刑事訴訟法第159 條之1 至第159 條之4 之規定，而
    經當事人於審判程序同意作為證據，法院審酌該言詞陳述或
    書面陳述作成時之情況，認為適當者，亦得為證據，而當事
    人、代理人或辯護人於法院調查證據時，知有上開不得為證
    據之情形，而未於言詞辯論終結前聲明異議者，視為有前項
    之同意，刑事訴訟法第159 條第1 項及第159 條之5 分別定
    有明文。查證人甲○○、乙○○、郭名洲、丙○○、丁○○
    於警詢時所為之陳述、第一商銀及中國信託銀行函覆被告戊○○開戶資料及交易明細表、自動櫃員機交易明細表、存款
    存根聯、受理刑事案件報案三聯單、受理各類案件紀錄表、
    受理詐騙帳戶通報警示簡便格式表、內政部警政署反詐騙案
    件紀錄表各1 份等，雖均為被告以外之人於審判外之言詞及
    書面陳述，然經本院於審判程序提示予被告並告以要旨，均
    經被告與檢察官表示無意見，且均未聲明異議。本院審酌上
    開證人警詢筆錄之記載，並無不正取供之情事；上開銀行開
    戶資料、交易明細表、自動櫃員機交易明細表、存款存根聯
    、受理刑事案件報案三聯單、受理各類案件紀錄表、受理詐
    騙帳戶通報警示簡便格式表及內政部警政署反詐騙案件紀錄
    表等，亦足佐證本件幫助詐欺取財犯罪發生之情形，是就該
    等審判外言詞或書面陳述作成時之情況，均應認為適當，依
    前揭法條意旨，均得援為本案證據。
二、事實認定方面
    訊據被告戊○○矢口否認有何幫助詐欺取財犯行，辯稱：伊
    所有上開第一商銀及中國信託銀行金融卡係一起遺失，伊並
    無將金融卡及密碼交給他人。伊所有之第一商銀及中國信託
    銀行金融卡之密碼係寫金融卡背面，其中第一商銀帳戶係伊
    公司薪資轉帳所用，不可能交由他人使用云云。經查：
(一)、被害人甲○○、乙○○、郭名洲、丙○○、丁○○遭詐騙，
    因而分別存款及匯款至被告戊○○上揭第一商銀及中國信託
    銀行帳戶之事實，業據被害人甲○○、乙○○、郭名洲、丙○○、丁○○於警詢時指述綦詳，並有上揭被告第一商銀及
    中國信託銀行帳戶開戶資料與交易明細表、自動櫃員機匯款
    單、存款存根聯、受理刑事案件報案三聯單、受理各類案件
    紀錄表、受理詐騙帳戶通報警示簡便格式表及內政部警政署
    反詐騙案件紀錄表各1 份等附卷可憑，足認被告所開立之上
    開第一商銀及中國信託銀行帳戶確實供犯罪集團作為向被害
    人詐騙後，取得贓款所用之工具乙節，至為灼然。
(二)、被告戊○○雖以上詞置辯，惟查：
  1.按金融帳戶事關個人財產權益保障，一般人均會妥善加以保
    管，避免遺失，且存放時將金融卡、密碼分開放置，以避免
    遺失時遭人冒用、盜領款項，惟被告所辯情節，卻將密碼註
    記在金融卡背面，所為舉措已違常情。再者，依被告所述，
    其所有之上開第一商銀及中國信託銀行金融卡及密碼，係在
    第一商銀帳戶最後一次提領日（即98年1 月13日）之後2 日
    （及98年1 月15日），即發現遺失的等語（各見臺灣桃園地
    方法院檢察署98年度偵字第12175 號偵查卷宗第36頁、臺灣
    臺南地方法院檢察署98年度核交字第1718號偵查卷宗第10頁
    ），惟被告另於98年9 月9 日臺南地檢署偵查中稱：其只知
    道是某個星期天發現提款卡遺失，（經當庭閱覽年曆後表示
    ）是1 月18日發現遺失等語（見臺灣臺南地方法院檢察署98
    年度核交字第1718號偵查卷宗第83頁至第84頁），與上述發
    現遺失之日期並非相符，被告何以無端變更其供詞，已屬有
    疑。另觀諸現行銀行實務，銀行對於金融卡掛失之手續極為
    簡便，均設有24小時掛失電話，以避免銀行及民眾因金融卡
    遺失而負擔存款遭人冒領之風險，又參以被告前開第一商銀
    帳戶存摺之封面及內頁，亦註明若有得撥打電話辦理掛失乙
    情（見臺灣臺南地方法院檢察署98年度核交字第1718號偵查
    卷宗第47頁），是被告辯稱第一商業銀行要其本人親自臨櫃
    辦理掛失云云，洵不可採。復被告辯稱：其與本案第一銀行
    、中國信託銀行帳戶提款卡一併遺失者，尚有兆豐國際商業
    銀行（下稱兆豐銀行）帳戶提款卡，其於發現遺失當日就撥
    打電話辦理掛失，只有兆豐銀行說已經止付，其他銀行都說
    要臨櫃辦理等語（見臺南市警察局第二分局刑案偵查卷宗第
    3頁），惟依兆豐銀行函覆內容記載（見臺灣臺南地方法院
    檢察署98年度核交字第1718號偵查卷宗第81頁），被告實於
    98 年1月21日始掛失兆豐銀行提款卡，與前開被告所述發現
    遺失日期98年1月15日、1月18日均有相當之距離，故被告辯
    稱其於發現提款卡遺失後立刻以電話掛失一節，亦非屬實，
    則被告於98年1月15日發現上開第一商銀及中國信託銀行帳
    戶之金融卡及密碼均遺失後，竟未立即辦理任何掛失止付手
    續，而藉口工作繁忙無時間親自銀行臨櫃辦理掛失金融卡，
    延遲自98年1月21日始辦理掛失金融卡，任憑1月15日至21日
    長達一個星期之時間其帳戶可遭人冒領盜用之風險發生，顯
    與常情有悖。且倘若被告非有意將金融卡及密碼一併交付他
    人使用，而係詐欺集團偶然拾得或以其他方法取得被告所有
    上開第一商銀及中國信託銀行帳戶之金融卡及密碼，復參以
    一般人於發現金融帳戶之金融卡及密碼遺失時，當至為謹慎
    ，均會立即向金融機關掛失，以確保其帳戶內存款之安全，
    詐欺集團實無甘冒金融卡遭所有人掛失，致詐得款項無法提
    領之風險，而貿然使用拾得或非經帳戶所有人同意使用之帳
    戶之理，足見被告前開所辯，無非臨訟杜撰之卸責之詞，委
    無足取。
  2.另外，依卷附被告所有之上開第一商銀及中國信託銀行帳戶
    存款資料明細表觀之（各見臺灣桃園地方法院檢察署98年度
    偵字第12175 號偵查卷宗第33頁、臺南市警察局第二分局刑
    案偵查卷宗第27頁至第31頁），被告開立之上開第一商銀及
    中國信託銀行帳戶各自97年9 月22日、90年2 月23日開戶起
    ，迄至被告所稱最後1 次自行提領現金時，其使用金融卡提
    領現金頻率甚繁，理應對密碼熟稔而無遺忘之慮，且被告復
    稱其所有之第一商銀帳戶係供其薪資轉帳之用，亦應對經常
    使用之密碼加以記憶，自無需將該密碼書寫在金融卡背面備
    忘之必要性。至被告辯稱將密碼書寫在金融卡背面係為了其
    家人使用之方便云云，惟查，被告自陳上開2 帳戶金融卡密
    碼皆為「999999」（見臺南市警察局第二分局刑案偵查卷宗
    第4 頁），此密碼之排列組合應非複雜難記，則何以其寧願
    甘冒遺失金融卡時帳戶遭冒用、盜領此一重大風險，僅為貪
    圖家人使用其金融卡之方便，卻不以其他方式讓其家人得知
    或牢記上揭密碼，此顯與常情有違。另衡情，為避免金融帳
    戶內之款項遭人盜領，銀行恆告知帳戶所有人應將金融卡與
    密碼分別置放，勿輕易將密碼外洩，倘被告或其家人係在尚
    未熟記密碼時，即先將密碼書寫在金融卡背面，則在被告及
    其家人在反覆使用上開金融卡後，應可記得上揭「999999」
    之密碼，即應將該密碼之記載除去，或改以其他方式備忘，
    再與金融卡分開妥善存放，然被告申辦前開第一商銀及中國
    信託銀行帳戶之時間並非短暫，並且經常使用，其竟仍將金
    融卡密碼書寫於金融卡之背面，實與常情及經驗法則相悖，
    殊難採信。
  3.至被告辯稱第一商銀帳戶係其薪資轉帳所用，不可能交付他
    人使用云云。惟查，被告於本院審理時自承：伊所有第一商
    銀帳戶係供其薪資轉帳之用，然伊於98年2 月已經離職，最
    後一筆薪資轉帳係在98年1 月9 日，之後伊跟公司說該帳戶
    遭凍結，最後一筆薪資就以現金方式向公司領取（見本院98
    年度簡上字第1000號卷第35頁）等語，而上開98年1 月9 日
    匯入被告第一商銀帳戶共24,670元薪資，業經被告於同月13
    日前提領一空（見臺灣桃園地方法院檢察署98年度偵字第12
    175 號偵查卷宗第33頁交易明細表），又從被告上開所陳可
    知被告可以現金方式向公司領取薪資，足見被告縱將原屬薪
    資轉帳帳戶之第一商銀帳戶交付他人，亦無妨礙及損失，是
    被告上揭所辯，亦不足採。
(三)、又按金融存款帳戶，事關存戶個人財產權益之保障，與存戶
    之金融卡、密碼結合，其專屬性、私密性更形提高，一般人
    均有妥為保管存摺、金融卡、金融卡密碼，以防止被他人冒
    用之認識，縱有特殊情況偶有將存摺、金融卡、金融卡密碼
    交付他人之需，亦必深入瞭解其用途後再行提供以使用，若
    落入不明人士手中，極易被利用為取贓之犯罪工具，恆係吾
    人日常生活經驗與事理之然；且金融帳戶為個人理財之工具
    ，申請開設金融帳戶並無任何特殊限制，一般民眾皆可以存
    入最低開戶金額之方式申請開戶，個人亦可在不同金融機構
    申請多數存款帳戶使用，並無困難，此乃眾所週知之事實，
    則依一般人之社會生活經驗，苟見非親非故之人不以自己名
    義申請開戶，反而以出價蒐購或租用之方式向他人蒐集金融
    機構帳戶供己使用，衡情當知悉蒐集金融帳戶者，係將所蒐
    集之帳戶用以從事財產犯罪。況現今社會上，詐騙者蒐購人
    頭帳戶，持以作為信貸、手機簡訊詐欺之事，常有所聞，提
    供甚或出賣、出借帳戶與非親非故之人，受讓人係為從事財
    產犯罪，已屬人盡皆知之事。查被告戊○○對於金融卡及密
    碼等有關個人財產、身分之物品，將淪落於不明人士手中，
    極易被利用為與財產有關之犯罪工具，竟願交付其所有上開
    帳戶之金融卡及密碼，其主觀上顯然對於該帳戶將作為不法
    使用，應有所認知，殆無疑義。
(四)、綜上所述，被告上開所辯，均屬卸責之詞。其客觀上有幫助
    詐欺取財之事實，主觀上亦有幫助詐欺取財不確定之故意，
    足堪認定。本件事證明確，被告前揭犯行，洵堪認定，應依
    法論科。
三、論罪科刑方面
(一)、按被告交付本案帳戶予不詳年籍之成年人，雖可預見其人與
    其他詐欺集團成員係從事詐欺等不法行為，且縱如此亦不違
    背本意，然此僅係對該集團之詐欺犯行提供助力，並非有何
    共同正犯之犯意聯絡及行為分擔，而提供金融帳戶予他人之
    行為亦非屬刑法詐欺罪構成要件之行為，其既以幫助他人犯
    罪之意思而參與犯罪構成要件以外之行為。是核被告戊○○
    所為，係犯刑法第30條第1 項前段、第339 條第1 項之幫助
    詐欺取財罪，並依刑法第30條第2 項之規定減輕其刑。再被
    告係同時交付上開第一商銀及中國信託銀行之帳戶金融卡及
    密碼，業據被告供述明確（見臺灣臺南地方法院檢察署98年
    度核交字第1718號偵查卷宗第10頁），其交付前開帳戶之金
    融卡及密碼予詐欺集團成員使用之一幫助行為，幫助詐欺集
    團分別詐騙被害人乙○○、郭名洲、丙○○、丁○○、甲○○，為想像競合犯，應依刑法第55條前段之規定，從一重處
    斷。又事實欄一、(一)所示之移送併辦幫助詐欺取財犯行，雖
    未經檢察官聲請簡易判決處刑，然此部分既與原聲請簡易判
    決處刑，且經本院論罪科刑部分有想像競合犯之裁判上一罪
    關係，應為聲請簡易判決處刑之效力所及，本院自應併予審
    理。
(二)、原審以被告戊○○所犯幫助詐欺取財罪，罪證明確，予以論
    罪科刑，固非無見。然查事實欄一、(一)所示（即移送併辦）
    部分，應為檢察官聲請簡易判決處刑效力所及，業如前述，
    原審未及審酌，尚有未合，上訴人即公訴人就此部分提起上
    訴，要屬可採。上訴人即被告戊○○否認犯罪，並指摘原判
    決不當，其上訴無理由，已說明如上，惟原判決既有上揭可
    議之處，仍應由本院予以撤銷改判。爰審酌被告提供上開帳
    戶予詐欺集團使用，助長詐騙財產犯罪之風氣，造成無辜民
    眾受騙而受有金錢損失，實為當今社會詐財事件發生之根源
    ，並擾亂金融交易往來秩序及社會正常交易安全甚鉅，且因
    被告提供個人帳戶，致使執法人員難以追查正犯之真實身分
    ，及本件被害人數眾多，且被害人受詐騙而匯入被告之帳戶
    之金額亦非在少數，被告否認犯行，難認具有悔意等一切情
    狀，爰量處如主文第二項所示之刑，並諭知易科罰金之折算
    標準。
據上論斷，應依刑事訴訟法第455 條之1 第1 項、第3 項、第36
9 條第1 項前段、第364 條、第299 條第1 項前段，刑法第30條
第1 項前段、第2 項、第339 條第1 項、第55條前段、第41條第
1 項前段，刑法施行法第1 條之1 第1 項、第2 項前段，判決如
主文。
本案經檢察官蔡正傑到庭執行職務。
中    華    民    國    98    年    12    月    15    日
                  臺灣桃園地方法院刑事第四庭
                              審判長法  官  袁雪華
                                    法  官  林宜靜
                                    法  官  張宇葭
以上正本證明與原本無異。
本件不得上訴。
                                    書記官  高  平
中    華    民    國    98    年    12    月    15    日
附錄論罪科刑法條：
刑法第339條：
意圖為自己或第三人不法之所有，以詐術使人將本人或第三人之
物交付者，處5 年以下有期徒刑、拘役或科或併科1 千元以下罰
金。
以前項方法得財產上不法之利益或使第三人得之者，亦同。
前二項之未遂犯罰之。


司法院資訊處製作；財團法人民間司法改革基金會備份。
